【裁判字號】    96,交聲,509
【裁判日期】    970131
【裁判案由】    違反道路交通管理處罰條例聲明異議
【裁判全文】
臺灣基隆地方法院交通事件裁定         96年度交聲字第509號
移送機關即
原處分機關  交通部公路總局臺北區監理所基隆監理站
異  議  人
即受處分人  甲○○
上列異議人即受處分人因違反道路交通管理處罰條例聲明異議案
件，對於交通部公路總局臺北區監理所基隆監理站中華民國96年
12月14日所為之處分（原處分案號：基監字第裁42-C00000000號
），聲明異議，本院裁定如下：
    主  文
異議駁回。
    理  由
一、原處分意旨略以：異議人即受處分人甲○○於民國96年8 月
    20日下午5 時17分許，駕駛車號728-GC號營業大貨車，行經
    臺北縣三重市○○路段為警攔檢，查獲其有駕駛執照經註銷
    仍駕駛大貨車之違規行為，為警當場舉發，並裁處罰鍰新台
    幣（下同）8萬元，並扣繳駕照等情。
二、異議意旨則以：異議人之駕照應於96年7 月6 日換新照，因
    駕照逾期1 個月遭警取締，經裁處罰鍰8 萬元，處罰過重，
    此處罰規範之對象應係因交通重大事故，駕照經吊銷仍使用
    駕駛之人，異議人僅因駕照逾期，亦以此處罰，深感不服等
    情。
三、按汽車駕駛執照自發照之日起每滿6 年換發1 次，汽車駕駛
    人應於有效期間屆滿前後1 個月內向公路監理機關申請換發
    新照，但年滿60歲之職業駕駛人經依道路交通安全規則第64
    條之1 規定體格檢查判定合格者，換發有效期限1 年之新照
    至年滿65歲止；又職業駕駛人年滿65歲者，駕駛人應迅速將
    駕駛執照或技工執照繳回當地公路監理機關，汽車駕駛人未
    將執照繳回者，由公路監理機關逕行公告註銷並追繳之，職
    業汽車駕駛人得憑年滿65歲之職業駕駛執照，申請換發同等
    車類之普通駕駛執照，但在未換發普通駕駛執照前，不得駕
    駛汽車，道路交通安全規則第52條第1 項及第76條第1 項第
    4 款及第2 項訂有明文。次按汽車駕駛人駕駛聯結車、大客
    車、大貨車，駕駛執照經吊銷、註銷仍駕車者，汽車所有人
    及駕駛人各處4 萬元以上8 萬元以下罰鍰，並當場禁止其駕
    駛，駕駛執照應扣繳之，道路交通管理處罰條例第21條之1
    第1項 第5 款及第2 項分別定有明文。
四、經查：
（一）異議人於96年8 月20日下午5 時15分許，駕駛車號728-GC
      號營業大貨車，行經臺北縣三重市○○路段為警攔檢等情
      ，未據異議人爭執，復有臺北縣政府警察局舉發違反道路
      交通管理事件通知單在卷供參，應堪認定。
（二）職業駕駛執照正面明載「指定審驗日期及有效日期」，均
      依駕駛人之生日為截止日，本件異議人原持有大貨車職業
      駕駛執照，因逾期審驗1 年以上被註銷，於95年6 月30日
      重新考領核發有效期間為1 年之大貨車職業駕駛執照等情
      ，此有交通部公路總局臺北區監理所基隆監理站97年1 月
      8 日北監基二字第0970000167號函附卷可稽，亦即異議人
      雖曾領有大貨車職業駕駛執照，然於96年7 月6 日異議人
      年滿65歲時，異議人即應依據前開道路交通安全規則第76
      條之規定，將駕駛執照繳回，而因異議人未依規定繳回駕
      駛執照，交通部公路總局臺北區監理所基隆監理站即依前
      開道路交通安全規則之規定，以96年8 月1 日北監逾駕註
      字第42-f-00000000000號汽車駕駛執照註銷處分書註銷異
      議人之駕駛執照，並將該處分書寄送予異議人，此有交通
      部公路總局臺北區監理所基隆監理站前開函件檢附之處分
      書及送達證書在卷可憑，足認異議人所持大貨車職業駕駛
      執照業經註銷，然異議人於駕駛執照業經註銷後，仍於96
      年8 月20日駕駛前開大貨車，即已該當前開道路交通管理
      處罰條例第21條之1 第5 款之違規駕駛行為。至於異議人
      辯稱僅屬駕照逾有效期間仍駕車之情形，難謂可採。
（三）綜上，異議人所持之大貨車職業駕駛執照，確因未依規定
      繳回當地公路監理機關，經公路監理機關逕行註銷，異議
      人於駕駛執照經註銷後，仍於前開時、地駕駛上揭大貨車
      ，揆諸前揭法條之規定，自屬違規駕駛行為，又異議人逾
      越原舉發通知單所載應到案日即96年9 月3 日已達60日以
      上未到案，從而，原處分機關依道路交通管理處罰條例第
      21條之1 第1 項第5 款及違反道路交通管理事件統一裁罰
      基準及處理細則之規定，裁處異議人罰鍰8 萬元，並扣繳
      駕照，核無違誤，本件聲明異議為無理由，應予駁回。
據上論斷，應依道路交通案件處理辦法第19條，裁定如主文。
中    華    民    國    97    年    1     月    31    日
                  交通法庭法    官  邰婉玲
以上正本證明與原本無異。
對於本件裁定如有不服，應於送達後5 日內，向本院提出抗告書
狀，敘述抗告之理由，抗告於臺灣高等法院。
中    華    民    國    97    年    1     月    31    日
                          書 記 官  彭筠凱


司法院資訊處製作；財團法人民間司法改革基金會備份。
